# 请教陈版一个市场开拓费的问题

提问人：LBYBLB 时间：2012-05-30 22:41:26
A公司为一家拟上市的股份公司，B公司为一家销售公司，A、B公司实际受同一控制人控制。B公司取得A公司在某省的产品代理权(买断式销售)。A公司拟以 2012 年 3 月 31 日为基准日收购B公司股东所持有的B公司的全部股权。 我们受托进行审计，审计期间为2011.01.01-2012.03.31(即 1 年 1 期)。审计过程中，发现B公司毛利率较低(仅为8%)。经详细调查，发现B公司在所在省份对某些产品实行低价销售策略(具体的商品销售价格由A公司提供市场指导价，若销售价格低于该指导价，需征得A、B公司共同的老板同意)，目的为打开当地市场。但是A公司在销售商品给B公司时，并未对该部分因为B公司为开拓市场而失去的那部分经济利益进行补偿(即销售价格上没有给予优惠)。 请问：在对A公司 2011 年年报进行审计时，是否需要将B公司为A公司开拓市场而失去的那部分经济利益在A公司层面进行调整？

回答人：chenyiwei
个人理解，仅仅依据你所说的这些信息就认为需对A的报表进行调整，似乎依据不足，因为没有证据表明：（ 1 ）B的低价销售是在双方共同的实际控制人主导下实施的行为，不排除这是B的自主行为；（ 2 ）没有理由推论这部分差额损失应当全部由A承担。即，仅仅因为A没有对关联交易价格作出相应的调整就认为双方的关联交易作价不公允或者认为存在权益性交易成份（关联方之间的利益输送），似乎依据不足。在此情况下，还是建议通过充分披露关联方之间的定价原则、交易金额和利润状况，为报表使用者自行作出判断提供尽可能多的有用信息。

回答人：chenyiwei
回复 LBYBYBLB 的帖子
1 、“实际控制人同意B公司以低价销售”和“实际控制人要求B公司以低价销售”这两者还是存在差异的。前一种情况有可能被解读为B公司的自主行为，只是需要获得实际控制人追认即可。
2 、根据《企业会计准则第 36 号——关联方披露》第十二条规定：“企业只有在提供确凿证据的情况下，才能披露关联方交易是公平交易”。既然披露关联方交易是公平交易需要以确凿的证据为基础，那么同样地，认定一项关联交易不公允并将其分拆为公允交易和权益性交易两部分，同样需要关于公允价值的确凿证据支持，如同等条件下与外部非关联第三方的交易条款等。在未能获取关于何为“公允交易条件”的确凿证据之前，企业固然不能披露其为公允交易，但也不能任意地将交易总价进行分拆。所以，个人建议还是充分披露各项交易条款和实际的关联交易执行情况，由报表使用者基于其自身的立场去判断公允与否。

提问人：LBYBLB 时间：2012-05-31 19:16:09
回复 chenyiwei 的帖子
谢谢陈版的耐心解答！
还想请教陈版另外一个与本案例相关的问题。 B公司的股东为两名自然人股东，但是其出资资金来源是由实际控制人提供的(即自然人股东为名义股东，且法定代表人为A公司的一个分公司的经理)。如果本次收购采用同一控制下的企业合并，需要取得哪些证据呢？
(例如由B公司股东、实际控制人签署三方声明，并且经律师出具法律意见，这样可以吗?)

回答人：chenyiwei
这主要涉及到如何核实代持真实性的问题。建议向有操作经验的律师咨询，要注意不仅要取得协议等书面证据，更重要的是看实际上是如何执行的。如果涉及IPO，对代持的认可程度是相当低的。

提问人：LBYBLB 时间：2012-05-31 20:01:02
回复 LBYBYBLB 的帖子
目前的情况大致如下：
1 、B公司的库存商品的采购价格、销售价格均由A公司规定一个最低金额，若执行过程中低于最低金额，需征得实际控制人同意。
2 、B公司各月员工工资金额是由A公司加以计算并代为支付，B公司只是根据金额进行账务处理；且为员工购买社保的基数也是有A公司规定的。 3 、B公司财务人员进行的账务处理，审核人员系A公司的相关人员。 4 、B公司各类费用报销也是需要A公司同意，方能报销。 5 、B公司的库管人员系实际控制人的亲属(姐夫)。 从这些情况，已经能判断B公司的经营管理以及财务决策是由A公司控制的吧？

回答人：chenyiwei
你所举例子都是具体的日常事务处理（另外也没有涵盖财务、经营政策的所有方面，如利润分配、人事任免等），建议从比较宏观的战略决策方面多找证据。